【裁判字號】    91,交易,752
【裁判日期】    920225
【裁判案由】    過失傷害
【裁判全文】
臺灣高雄地方法院刑事判決                        九十一年度交易字第七五二號
    公訴人  臺灣高雄地方法院檢察署檢察官
    被  告  乙○○  男  六十五.
右列被告因過失傷害案件，經檢察官提起公訴（九十一年度偵續字第二一六號），本
院判決如左：
    主  文
乙○○因過失傷害人，處拘役柒拾日，如易科罰金，以參佰元折算壹日。
    事  實
一、乙○○於民國九十年七月二日九時許，無駕駛執照駕駛車牌號碼ＯＪＹ─一六七
    號機車，沿高雄市楠梓區○○○路由北往南方向行駛，途經同路段九百四十五號
    臺糖加油站旁之高楠公路與無名便道及高楠公路九二四巷交岔路口時，原應注意
    汽車行駛時，駕駛人應遵守交通號誌之指示，並應注意車前狀況以隨時採取必要
    之安全措施，且當時客觀上並無不能注意之情形，竟疏未注意設於前揭交岔路口
    之交通號誌已變換為紅燈，仍因趕赴榮民總醫院看病，隨前車前行而貿然闖越紅
    燈，適原與乙○○同向行駛，在前揭交岔路口旁暫停等候綠燈，欲穿越高楠公路
回其高楠公路九二八號住處之騎乘車牌號碼ＹＶＰ─四五三號機車甲○○，見綠
    燈亮起，已起動機車進入前揭交岔路口，乙○○遂煞避不及，二車因而發生擦撞
    ，甲○○隨即人車倒地，受有左肩挫傷、肩鎖關節脫位之傷害。乙○○肇事後，
    因無駕駛執照，遂當場要求甲○○不要報警，經甲○○同意後，由乙○○將其送
    醫救治。
二、案經甲○○訴由高雄市政府警察局楠梓分局報告臺灣高雄地方法院檢察署檢察官
    偵查起訴。
    理  由
一、訊據被告乙○○固不否認其無駕駛執照，且於九十年七月二日九時許，騎乘機車
    駕駛，欲趕赴榮民總醫院看病，於行經高楠公路與無名便道及高楠公路九二四巷
    交岔路口時，告訴人甲○○人車倒於該交岔路口內，並曾要求訴人不要報警等情
    ，惟矢口否認有何過失傷害犯行，辯稱：伊沒闖紅燈，亦沒有撞倒告訴人，是告
    訴人騎車從旁邊出來，看到伊機車騎過來，受到驚嚇而自己跌倒，伊出於好心才
    停車察看，並拿出新臺幣（下同）三千元給告訴人，但告訴人沒收等云云。經查
    ：
  (一)本件被告如何無駕駛執照駕車，於行經前揭交岔路口時，違規闖越紅燈，並疏未
    注意車前狀況，致擦撞告訴人騎乘之機車，告訴人隨即人車倒地而受傷等情，業
    據告訴人迭於警訊、偵查及本院審理時指訴詳盡，並有公路監理查詢單一紙在卷
    可稽，而告訴人確因而受有左肩挫傷、肩鎖關節脫位之傷害，亦有健仁醫院診斷
    證明書一紙在卷可資佐證，被告雖以前揭情詞置辯，本件案發當時，究係被告或
    告訴人違規闖越紅燈，亦無證人目擊，然高楠公路為雙向六線道路，路面寬大，
    車流量亦相當龐大，而無名便道無劃設行車分道線且相較之下極為狹窄，車流量
    亦微等節，業經公訴人指揮所屬檢察事務官會同告訴人及被告到場勘驗無誤，並
    有勘驗筆錄、現場圖及現場照片十幀在卷可按，故依現場狀況研判，告訴人倘闖
    越紅燈欲穿越寬大之高楠公路，顯需負相當高之風險，相較之下，被告闖越紅燈
    欲穿越該狹窄之無名便道，極為容易，亦毋庸負相當之風險，因此，單憑現場狀
    況，即足認被告違規闖越紅燈之可能性較告訴人違規闖越紅燈之可能性，高出甚
    多。再參酌被告自承當時欲趕赴榮民總醫院看病，故倘其未闖紅燈，且未因而擦
    撞告訴，則其理應不致於見到闖越紅燈之告訴人「自行跌倒」時，仍停車察看，
    並欲拿三千元賠償告訴人，再得告訴人同意不要報警後，將其送醫救治，則告訴
    人指訴被告闖越紅燈等語，應值採信，被告前揭辯詞，尚不足採。
  (二)按汽車行駛至交岔路口，其行進、轉彎，應遵守燈光號誌；又汽車行駛時，駕駛
    人應注意車前狀況，並隨時採取必要之安全措施，道路交通安全規則一百零二條
    第一項第一款、第九十四條第三項分別定有明文。本件事故當時客觀上並無不能
    注意之情形，乃被告竟因趕時間而違規闖越紅燈，並疏未注意車前狀況，而擦撞
    告訴人騎乘之機車，告訴人因而人車倒地受傷，是其過失責任已明，其過失並與
    告訴人之受傷，具有相當因果關係，其過失傷害犯行洵堪認定，自應依法加以論
    科。
二、核被告所為，係犯刑法第二百八十四條第一項前段之過失傷害罪。其為汽車駕駛
    人，無駕駛執照駕車因而致人受傷，應依道路交通管理處罰條例第八十六條第一
    項規定加重其刑。爰審酌被告之犯罪動機、目的、手段，與生活狀況、品行、智
    識程度，告訴人所受之傷勢，暨被告犯後一再否認犯行，飾詞卸責，尚未賠償告
    訴人所受損害等一切情狀，量處如主文所示之刑，並諭知易科罰金之折算標準，
    以示儆懲。至公訴人雖具體求處判決被告有期徒刑二月，惟本院認被告經本院判
    處拘役柒拾日，應足以達到教化及制裁其犯行之目的，附此敘明。
據上論斷，應依刑事訴訟法第二百九十九條第一項前段，道路交通管理處罰條例第八
十六條第一項，刑法第十一條前段、第二百八十四條第一項、第四十一條第一項，罰
金罰鍰提高標準條例第一條前段、第二條，判決如主文。
本案經檢察官黃秋婷到庭執行職務。
中      華      民      國    九十二    年      二      月    二十五    日
                                臺灣高雄地方法院交通法庭
                                  法  官    劉傑民
右正本證明與原本無異。
如不服本判決，應於判決送達後十日內，向本院提出上訴狀。
                                  書記官    林秀珍
中      華      民      國    九十二    年     二     月      二十五    日
附錄法條：
刑法第二百八十四條第一項
因過失傷害人者，處六月以下有期徒刑、拘役或五百元以下罰金，致重傷者，處一年
以下有期徒刑、拘役或五百元以下罰金。


司法院資訊處製作；財團法人民間司法改革基金會備份。
